【裁判字號】    98,上訴,395
【裁判日期】    980325
【裁判案由】    毒品危害防制條例
【裁判全文】
臺灣高等法院刑事判決                 98年度上訴字第395號
上  訴  人
即  被  告  甲○○
選任辯護人  方伯勳律師
            李建慶律師
上列上訴人因違反毒品危害防制條例案件，不服臺灣士林地方法
院96年度訴字第1196號，中華民國97年10月31日第一審判決（起
訴案號：臺灣士林地方法院檢察署96年度偵字第4338號、第4339
號），提起上訴，本院判決如下：
    主  文
原判決撤銷。
甲○○持有第一級毒品，處有期徒刑壹年，減為有期徒刑陸月，
如易科罰金，以新臺幣壹仟元折算壹日。扣案如附表Ａ所示之第
一級毒品海洛因（不含包裝袋）均沒收銷燬之。
 事  實
一、甲○○明知毒品海洛因係毒品危害防制條例第2 條第1 項第
    1 款所稱之第一級毒品，未經許可，不得持有。緣因陳國祥
    經由友人介紹得知甲○○有管道可以取得第一級毒品海洛因
    ，乃於民國（下同）96年3 月31日上午，以其門號00000000
    00號行動電話撥打甲○○之門號0000000000號行動電話，相
    約於當日中午在臺北市○○○路與民族西路交岔路口處見面
    ，委請甲○○替其購買毒品海洛因供己施用，甲○○遂與陳
    國祥約定各出資新臺幣（下同）5,000 元，由甲○○出面向
    他人購買毒品海洛因後予以朋分，惟因陳國祥現款不足，故
    先交付身上現有之3,000 元予甲○○，並約定待陳國祥籌得
    餘款2,000 元及甲○○取得海洛因後，再相約見面付清餘款
    並交付毒品海洛因予陳國祥。甲○○於向陳國祥收取3,000
    元後，因認自己之現款尚屬充裕，另變更決意增加自己之出
    資額為10,000元，並於同日16時許，以其所有之門號000000
    0000號行動電話聯絡真實姓名年籍不詳、綽號「葳葳」之成
    年女子，2 人相約在臺北縣三重市○○○路天臺廣場附近，
    由甲○○以15,000元（起訴書誤載為18,000元，業經蒞庭檢
    察官於原審審理中當庭更正為15,000元）之價格，販入第一
    級毒品海洛因1 大包及2 小包（如附表Ａ編號(一)之1 、2 及
    編號(二)所示。其中如附表Ａ編號(一)之1 、2 所示之1 大包及
    1 小包毒品海洛因，驗餘總淨重1.74公克；如附表Ａ編號(二)
    所示之1 小包，驗餘淨重0.13公克）而持有之。又為供己施
    用，另以18,000元（起訴書誤載為15,000元，業經蒞庭檢察
    官於審理中當庭更正為18,000元）之價格，購得第二級毒品
    甲基安非他命1 大包及1 小包（如附表Ｂ編號(一)之1 、2 所
    示，驗餘總淨重6.95公克）（甲○○因施用第二級毒品安非
    他命部分，業因其本件查獲後經警採尿鑑驗結果呈甲基安非
    他命類藥物陽性反應，經檢察官以其施用第二級毒品而聲請
    併案執行觀察勒戒及強制戒治，不另論其持有第二級毒品罪
    ）。嗣甲○○於取得上開毒品後，即與陳國祥相約於同日22
    時30分許在臺北市○○○路3 段117 號前見面，甲○○並向
    陳國祥收取餘款2,000 元，及將毒品海洛因1 小包（如附表
    Ａ編號(二)所示，驗餘淨重0.13公克）交付陳國祥後，正待交
    付另1 小包毒品海洛因時，為警當場查獲，並在陳國祥之左
    側褲袋內扣得甲○○交付之海洛因1 小包如附表Ａ編號(二)所
    示，驗餘淨重0.13公克）、在甲○○之左手扣得現金2,000
    元、在甲○○之黑色皮包內扣得其所持有之第一級毒品海洛
    因1 大包及1 小包（如附表Ａ編號(一)之1 、2 所示，驗餘總
    淨重1.74公克）、另在甲○○之黑色皮包內扣得甲基安非他
    命1 大包、及在其右側褲袋內扣得甲基安非他命1 小包（如
    附表Ｂ編號(一)之1 、2 所示，驗餘總淨重6.95公克），及甲
    ○○所有之門號0000000000號行動電話1 具。
二、案經臺北市政府警察局大同分局報告臺灣士林地方法院檢察
    署檢察官偵查起訴。
    理  由
壹、程序方面：
一、按刑事訴訟法第159 條第1 項規定：「被告以外之人於審判
    外之言詞或書面陳述，除法律有規定者外，不得作為證據」
    ；其立法本旨係以證人於審判外之言詞或書面陳述，屬於傳
    聞證據，此項證據，當事人無從直接對於原供述者加以詰問
    ，以擔保其真實性，法院亦無從直接接觸證人而審酌其證言
    之憑信性，違背直接審理及言詞審理之原則，除具有必要性
    及信用性情況之除外者外，原則上不認其有容許性，自不具
    證據能力；至所謂具有必要性及信用性情況者，例如刑事訴
    訟法第159 條之1 、之2 、之3 、之4 、之5 情形，仍例外
    認其有證據能力，然此乃係指法院未於審判期日傳喚相關證
    人到庭，案件僅能依靠該等證人於審判外之陳述以為判斷之
    情形，始需就該等審判外供述證據嚴格依照刑事訴訟法第15
    9 條之1 至之5 所定要件一一檢視各該證人之供述，作為證
    據之資格。倘法院已經依據當事人聲請傳喚證人到庭接受檢
    辯雙方之交互詰問，則法院既已透過直接、言詞審理方式檢
    驗過該證人之前之證詞，當事人之反對詰問權亦已受到保障
    得以完全行使之情況下，該等審判外證據除有其他法定事由
    （例如：非基於國家公權力正當行使所取得或私人非法取得
    等，而有害公共利益，即以一般證據排除法則為判斷），應
    認該審判外供述已得透過審判程式之詰問檢驗，而取得作為
    證據之資格，亦即其審判外供述與審判中供述相符部分，顯
    然已經構成具備可信之特別情狀，當然有證據資格（實務上
    之作用常為引用該等陳述與審判中陳述相符，強化該證人供
    述之可信度），其不符部分，作為檢視審判中所為供述可信
    與否之彈劾證據，當無不許之理，甚者，其不符部分倘係於
    司法警察、檢察事務官調查中之供述，作為認定被告犯罪與
    否或不構成犯罪與否之證據，亦僅需依照刑事訴訟法第159
    條之2 規定，斟酌其審判外供述作成外部環境、製作過程、
    內容、功能等情況認為之前供述較為可信，即可取得證據之
    資格，而作為認定事實之證據資格（最高法院94年度台上字
    第2507號、95年度台上字第2515號判決同此意旨）。再按刑
    事訴訟法第159 條第1 項規定：「被告以外之人於審判外之
    言詞或書面陳述，除法律有規定者外，不得作為證據」，被
    告以外之人於檢察事務官、司法警察官或司法警察調查中所
    為之陳述，基於實體發現真實之訴訟目的，依同法第159 條
    之2 規定，如與審判中之陳述不符時，經比較結果，其先前
    之陳述，相對「具有較可信之特別情況」，且為證明犯罪事
    實存否所「必要」者，係指陳述是否出於供述者之真意、有
    無違法取供情事之信用性而言，故應就調查筆錄製作之原因
    、過程及其功能等加以觀察其信用性，據以判斷該傳聞證據
    是否有特別可信之情況而例外具有證據能力，並非對其陳述
    內容之證明力如何加以論斷，二者之層次有別，不容混淆（
    最高法院94年度台上字第629 號判決亦同此意旨）。經查：
    本件證人陳國祥經原審於審判期日傳喚到庭，與被告甲○○
    行交互詰問程序，直接言詞審理檢視其證詞，故其於警詢之
    供述，對於被告甲○○當然已取得作為證據之資格，相符部
    分，自有證據能力；另不符部分，本院斟酌：其於前開警詢
    筆錄製作之過程，係由警員先詢問其年籍資料後，復為權利
    事項之告知，進而詢問到派出所製作警詢筆錄之原因再制作
    警詢筆錄，亦查無系爭筆錄有何違法或不當取得之情形，是
    其等警詢證述內容之形成，顯係出於自由意志而為證述，且
    查無其他證據足使本院認證人陳國祥於警詢中之證言，有何
    違法取供情事之虞，依前開條文之意旨，證人於警詢中之證
    言，核其性質雖屬傳聞證據，但就警詢筆錄製作之過程加以
    觀察其信用性，且為證明犯罪事實存否所「必要」，認其證
    言例外具有證據能力。
二、按被告以外之人於審判外之陳述，雖不符刑事訴訟法第159
    條之1 至第159 條之4 之規定，而經當事人於審判程序同意
    作為證據，法院審酌該言詞陳述或書面陳述作成時之情況，
    認為適當者，亦得為證據；當事人、代理人或辯護人於法院
    調查證據時，知有刑事訴訟法第159 條第1 項不得為證據之
    情形，而未於言詞辯論終結前聲明異議者，視為有前項之同
    意，刑事訴訟法第159 條之1 、第159 條之5 第1 項、第2
    項分別定有明文。經查，本判決下列所引用前述以外之被告
    以外之人於審判外之陳述或非供述證據，檢察官、被告及辯
    護人於原審及本院言詞辯論終結前均未聲明異議，本院審酌
    上開證據資料製作時較無人情施壓或干擾，亦無不當取供，
    及證明力明顯過低之瑕疵，認以之作為證據應屬適當，故揆
    諸前開規定，認前揭證據資料有證據能力，合先敘明。
貳、實體方面：
一、訊據被告甲○○對於其在前揭時地與證人陳國祥相約各出資
    5,000 元（陳國祥先交付3,000 元），其後又自行加碼5,00
    0 元，合計共15,000元，由其向真實姓名年籍不詳、綽號「
    葳葳」之成年女子購得如附表Ａ編號之第一級毒品海洛因，
    而於交付如附表Ａ編號(二)之毒品海洛因1 小包予陳國祥，並
    向陳國祥收取餘款2,000 元時，當場為警查獲，另於其黑色
    皮包內扣得附表Ａ編號(一)之1 、2 所示之毒品海洛因1 大包
    及1 小包等情均坦承不諱。其於警詢時供承：本件被查獲時
    ，警方在伊所攜帶之黑色皮包內起獲毒品海洛因2 包、甲基
    安非他命1 包，及於伊褲子右口袋查獲1 小包甲基安非他命
    ，並查扣陳國祥交付之2 紙千元鈔票，此為合資購買毒品海
    洛因之款項（原先係與陳國祥約定各出資5,000 元合資購買
    ），陳國祥於之前第一次（即96年3 月31日中午），在臺北
    市大同區○○○路與民族西路口見面時，已先交付3,000 元
    給伊，並約定俟伊拿到毒品時，雙方再於上址見面，陳國祥
    再將餘款2,000 元交付予伊，伊則將所購買之毒品海洛因交
    給陳國祥，而於交易時即被警方查獲。又毒品之來源係伊於
    96 年3月31日大約16時許，在臺北縣三重市○○○路天臺廣
    場，分別以18,000元之價格向友人綽號「葳葳」之女子購買
    甲基安非他命1 大包及1 小包，另以15,000元之價格購得毒
    品海洛因1 大包及2 小包等語（見96年度偵字第4339號卷第
    10頁至第13頁）；於偵查中供述：於96年3 月31日，伊在臺
    北市○○○路○ 段117 號前交付給陳國祥之海洛因1 小包，
    是伊與陳國祥一起合資購買，警察查獲前，伊已將該包毒品
    海洛因交給陳國祥，也拿到陳國祥交付之2,000 元，而2,00
    0 元是警方於伊左手中所查獲，另在伊身上查獲之海洛因2
    包、甲基安非他命2 包，只有甲基安非他命1 小包是在其右
    邊口袋查獲，其餘毒品是放在皮包內等語（見96年度偵字第
    4339號卷第54頁至第55頁）；於原審審理中供稱：本件扣案
    之毒品海洛因是與陳國祥一起合資購買，查扣之2,000 元係
    陳國祥所交付，查獲當日中午，陳國祥已先交付3,000 元，
    伊原先係跟陳國祥說1 人出資5,000 元，但因為伊有多餘之
    金錢，所以伊後來出資10,000元，再去找「葳葳」購買毒品
    ，並向「葳葳」說明其合資之情形，由「葳葳」幫忙分配分
    成2 份，其中陳國祥該部分，請「葳葳」另外再分成2 份等
    語（見原審卷第54頁、第102 頁、第106 頁）。核與證人陳
    國祥於警詢中證稱：伊於31日早上以手機（門號0000000000
    號）撥打被告手機（門號0000000000號），相約於31日中午
    在臺北市大同區○○○路與民族西路口碰面，被告告訴伊1
    人出5,000 元合資購買毒品海洛因，因伊當時身上只有3,00
    0 元，就先將3,000 元交給被告，而於當日晚上9 點多再打
    電話給被告告知已準備好2,000 元，被告叫伊到延平北路與
    民族西路口時再打手機給她，當其雙方正在交易時，即被警
    方查獲等語（見96年度偵字第4339號卷第18頁）；於偵查中
    證稱：伊與被告說好要合資購買毒品海洛因，1 人出資5,00
    0 元，因當時伊沒那麼多錢，所以在中午見面時先拿3,000
    元給被告，並約定當晚9 點半碰面，而於伊交付被告2,000
    元，被告將毒品海洛因交付予伊，伊將毒品海洛因放進褲子
    之左口袋時，剛好被警方查獲等語（見96年度偵字第4339號
    卷第59頁、第60頁）；於審理中證稱：96年3 月31日，因伊
    在外面買不到毒品海洛因，經由朋友綽號「阿華」之介紹找
    到被告，伊主動打電話給被告，被告說見面談，2 人相約見
    面時，係被告主動說要合資買毒品海洛因，伊說僅有3,000
    元，被告說1 人出資5,000 元合資購買毒品海洛因，伊只想
    能買越多越好，並不會估算可拿到多少毒品海洛因，當晚伊
    籌到餘款2,000 元後打電話給被告，相約至前開查獲地點，
    由伊交付2,000 元給被告，被告亦將海洛因交給伊（但忘記
    順序），即被查獲等語（見原審卷第82頁至第85頁）大致相
    符。再扣案如附表Ａ所示之粉末，經送鑑定結果，確係毒品
    海洛因等情，復有法務部調查局96年4 月27日調科壹字第09
    623036820 號及00000000000 號鑑定書各1 紙在卷可稽（見
    96年度偵字第4339號偵查卷第78頁、第79頁），此外，復有
    查獲毒品之照片（見同上卷第26頁至第29頁）附卷、暨現金
    2,000 元扣案可資佐證。堪認證人陳國祥經由友人介紹知悉
    被告甲○○有取得第一級毒品海洛因之管道，於96年3 月31
    日上午，以其門號0000000000號行動電話撥打甲○○之門號
    0000000000號行動電話，相約於當日中午在臺北市○○○路
    與民族西路交岔路口處會合，兩人為購買毒品海洛因，約定
    各出資5,000 元，由被告出面購買海洛因後朋分，因陳國祥
    現款不足，故先交付身上現有之3,000 元現金予被告，另約
    定待陳國祥籌得餘款2,000 元及被告取得毒品海洛因後，再
    相約見面付清餘款及交付毒品海洛因，嗣由被告聯絡「葳葳
    」購入如附表Ａ編號(一)之1 、2 及編號(二)所示海洛因1 大包
    、2 小包後，與陳國祥相約於同日22時30分許在臺北市○○
    ○路○ 段117 號前會合，由被告向陳國祥收取餘款2,000 元
    ，及將毒品海洛因1 小包交付予陳國祥時，為警當場查獲等
    情，應堪信為真實。
二、公訴人雖認被告之行為涉嫌毒品危害防制條例第4 條第1 項
    之販賣第一級毒品罪嫌云云。惟按所謂販賣行為，係行為人
    基於營利之目的，而販入或賣出毒品而言。販賣毒品者，其
    主觀上須有營利之意圖，且客觀上有販賣之行為，始足構成
    ，至於實際上是否已經獲利，則非所問。即於有償讓與他人
    之初，係基於營利之意思，並著手實施，始成立販賣行為，
    若始終無營利之意思，即難謂為販賣行為。本案之爭點厥為
    ：（一）被告是否自始即有營利之意圖將毒品海洛因販售予
    證人陳國祥？（二）被告於與證人陳國祥相約合資購買毒品
    海洛因後，是否另行起意營利之意圖，不依比例交付證人陳
    國祥應有比例分量之毒品海洛因？（三）若被告有不依出資
    比例交付毒品海洛因予證人陳國祥之行為，是否必成立販賣
    毒品罪，或其他罪名（如詐欺罪、背信罪等）？經查：
（一）被告及證人陳國祥自警訊開始即均稱：其2 人係相約以合
      資向他人購買毒品海洛因之方式，由其等各出資5,000 元
      購買毒品海洛因等情，已如前述。並非先供（證）稱：係
      由證人陳國祥出資向被告購買毒品海洛因云云，嗣為卸責
      或迴護被告始改稱：係雙方合資等語。且本件係被告主動
      提出要合購毒品海洛因（見原審卷第89頁〈證人陳國祥之
      證詞〉），而檢察官亦無舉證證明被告有何營利之意圖，
      自難認被告自始即有販賣毒品海洛因之營利意圖自明。
（二）再本件被查獲時，雖僅於證人陳國祥身上查獲毒品海洛因
      1 小包（即附表Ａ編號(二)），另於被告身上不同位置查扣
      毒品海洛因1 大包及1 小包（即附表Ａ編號(一)），依被告
      上開供詞，似無將另1 小包毒品海洛因交付予證人陳國祥
      之行為，而有圖取該1 小包毒品海洛因（即附表Ａ編號(一)
      之1） 之營利意圖。惟關於本件查獲之經過，據被告於原
      審審理時供稱：一開始證人陳國祥在對街之便利商店等候
      ，後來陳國祥走過來，伊看到陳國祥時，即將東西（附表
      Ａ編號(二)所示之毒品海洛因1 小包）握在手上，陳國祥2,
      000 元拿在哪裡伊不記得，只記得一碰面即互相交付，交
      付上開毒品後過幾秒（約1 、2 秒）警察就過來，警察離
      其等尚一段距離時，就先喊「不要動」，伊看到警察從馬
      路過來，並聽到警察說「不要動」時，伊把錢握在手上，
      未及算錢，警察就將伊之手抓住，伊原本打算於陳國祥交
      付2,000 元後，再拿另1 小包毒品海洛因給陳國祥，但因
      為警察來得太快，伊來不及交付另1 包毒品等語（見原審
      卷第96頁、第104 頁、第107 頁）。證人陳國祥於原審審
      理時則證稱：被告交付之1 小包毒品海洛因後，伊連看都
      沒看就放進口袋（在警察還沒過來之前沒有再跟甲○○拿
      其他之毒品），警察就來了等語（見原審卷第90頁）；證
      人即查獲本案之員警劉東昌於原審審理中證述：伊看到被
      告及陳國祥1 個人交錢，1 個人交東西，就馬上跑過去，
      並查到扣案物品等語（見原審卷第93頁）相互勾稽，足徵
      本件被告於交付上開毒品海洛因1 小包予證人陳國祥，並
      向其取得2,000 元時，旋即被警察查獲，是不能排除被告
      有交付另1 小包毒品海洛因之可能，至為明確。而警方在
      目擊被告有前揭行為時既已喝令被告「不要動」等語，被
      告自不可能再行交付證人陳國祥任何其他毒品，是證人劉
      東昌於原審審理時證稱：查獲被告及陳國祥時，被告並無
      再從其皮包內拿取毒品海洛因等語（見原審卷第95頁），
      尚難據為不利於被告之認定。又雖證人陳國祥於原審審理
      時另證述：被查獲時交易已經完成等語（見原審卷第86頁
      ），然由證人陳國祥另證稱：被告並未告知伊2 人合資購
      買毒品海洛因之數量，被告僅說一個人出5, 000元而已，
      伊只想買的越多越好，並未估算可拿到多少數量之毒品，
      伊所稱已完成毒品交易之意思，是指被告已將1 小包毒品
      海洛因交付予伊等語（見原審卷第84頁、第90頁）。是證
      人陳國祥既不知曉確實可分得合資購買第一級毒品海洛因
      之詳細數量，縱其主觀上認被告交付其收受毒品海洛因1
      小包已完交易等情，仍不得以此推定被告並無另行交付另
      1 小包第一級毒品海洛因予證人陳國祥之意思。且被告係
      第一次與證人陳國祥合資購買毒品海洛因，而證人陳國祥
      事先僅交付3,000 元之購毒款項，尚有2,000 元之餘款並
      未交付，被告因不確定陳國祥是否會依約付款，故要求該
      綽號「葳葳」之女子將原應交給陳國祥之毒品海洛因分裝
      為2 小包，先交付其中之1 小包，待收到餘款後，始將另
      1 小包海洛因交予證人陳國祥，亦難認與常情有違。況若
      被告向綽號「葳葳」之女子購入毒品海洛因當時，即萌生
      賺取證人陳國祥依出資比例應取得毒品海洛因數量之營利
      意圖，自可直接將購得之第一級毒品海洛因分裝成1 大包
      及1小包，將該1小包裝之毒品海洛因交付予主觀上認份量
      已充足之證人陳國祥即可，豈會多此一舉另行分裝成 1大
      包、2 小包之必要，益徵被告確係為保障自己之權益，始
      有上開另行分裝之行為。再被告既將所購得之1大包、2小
      包毒品海洛因攜帶於身上，並無隱藏另 1小包毒品海洛因
      故不帶出，或於交付 1小包毒品海洛因予證人陳國祥後，
      即有離去之行為，縱被告將交付予證人陳國祥之毒品海洛
      因1小包，與另 1大包、1小包毒品海洛因置於不同之處所
      （該1大包、1小包毒品海洛因係於被告黑色皮包內所扣得
      ），被告非不得於取得餘款2,000 元後，再從皮包內取出
      另1 包毒品海洛因交予證人陳國祥。況被告被查獲時，另
      於黑色皮包內扣得甲基安非他命 1大包、及在其右側褲袋
      內扣得甲基安非他命 1小包，顯見被告只是隨意擺放毒品
      ，應無特殊用意，尚難認定被告有不交付另 1小包之第一
      級毒品海洛因之營利意圖。
（三）另查被告與陳國祥原相約各出資5,000 元合資購買毒品海
      洛因朋分，惟被告嗣因己之現款充裕，決意變更出資額為
      10,000元等情，而向綽號「葳葳」之女子以總金額15,000
      元購入如附表Ａ編號(一)之1 、2 及編號(二)所示毒品海洛因
      1 大包、2 小包等情，已如前述。又扣案之第一級毒品海
      洛因經員警初步秤重後，其中由被告隨手攜帶之皮包內查
      獲之1 大包、1 小包毒品海洛因之淨重分別係1.6 公克、
      及0.3 公克，而由證人陳國祥身上查獲之1 小包海洛因之
      淨重為0.3 公克等情，有臺北市政府警察局大同分局扣押
      目錄表2 件在卷可稽（見96年度偵字第4339號卷第25頁至
      第36頁）。又依被告所述，其本欲將扣案之2 小包毒品海
      洛因交付證人陳國祥，是前揭於被告身上查扣之1 大包毒
      品海洛因之淨重為1.6 公克，另扣案之2 小包毒品海洛因
      秤得淨重合計為0.6 公克（0.3 公克＋0.3 公克），其毒
      品之重量比為（1.6 公克：0.6 公克≒2.67：1） ，雖與
      被告與證人陳國祥出資之比例（10 000元：5000元=2：1
      ）略有差距。然本件查扣之毒品海洛因總淨重僅約2.2 公
      克，數量甚微，經分裝後，更難顯現其重量之差距，且其
      外觀呈細粉末狀，非如塊狀、大顆粒狀或藥丸毒品，可輕
      易辨識其份量，若非以精密儀器檢測，光憑肉眼觀察實難
      辨別其重量之差異。又被告供稱扣案之毒品均由該綽號「
      葳葳」之女子所分裝，而本件除扣案之毒品海洛因外，並
      無查扣任何磅秤或其他得以測量毒品重量之工具，難以證
      明上開毒品係被告所測量分裝。是上開毒品海洛因既係被
      告與證人陳國祥合資購得，縱被告原欲交付證人陳國祥之
      毒品海洛因之份量與合資資金之比例略有差距，亦僅能認
      為係毒品海洛因未能均勻分配，尚不得僅因上開毒品分配
      有些許差距，即認被告有營利販賣第一級毒品海洛因之意
      圖，此屬當然之事理。至上開毒品海洛因嗣經法務部調查
      局鑑定後，其中在證人陳國祥身上查扣之毒品海洛因1 小
      包（即如附表Ａ編號(二)所示，驗餘淨重0.13公克），與被
      告留存予己之海洛因1 大包、1 小包（即如附表Ａ編號(一)
      之1 、2 所示，驗餘總純質淨重1.74公克），雖有高達約
      13 倍 之差距（1.74公克：0.13公克≒13.38 ：1） 等情
      ，有法務部調查局鑑定書在卷可佐（96年度偵字第4338號
      卷第60頁、第61頁），然此鑑定單位以高科技且較精密之
      化學呈色法及氣象層析質譜儀分析法予以鑑定，所得之數
      據係毒品海洛因之純質淨重，自與一般毒品交易市場違法
      買賣之毒品海洛因多滲有雜質之情形有異，其數質僅能作
      為參考，附予敘明。
（四）再縱令被告有藉與證人陳國祥合買毒品之機會扣剋其中部
      分毒品海洛因而有從中獲利等情存在，核其行為，顯係出
      於為自己不法所有之意圖，至多僅係是否成立刑法上之詐
      欺或背信等罪名，核與一般買賣之出賣人並無不法之意圖
      ，其有以少報多之情形，僅負瑕疵擔保責任，迥然不同。
      本件並無證據證明被告自始即有販賣之意圖，能否僅因其
      獲有超過合資比例之毒品海洛因，即反推其有營利之意圖
      ，進而認其主觀上係基於販賣之犯意，實有過度擴張刑法
      上販賣涵意之嫌。
（五）又被告於與證人陳國祥達成合資購買毒品海洛因之協議後
      ，由被告出面向該綽號「葳葳」之女子購得如上所述2 小
      包毒品予證人陳國祥之行為，因寓有幫助陳國祥施用第一
      級毒品之意涵，惟刑法上之幫助犯，以正犯已經犯罪為構
      成要件，故幫助犯無獨立性，如無他人犯罪行為之存在，
      幫助犯即無由成立（最高法院24年上字第1512號、60年台
      上字第2159號判例亦同此意旨）。本件被告將如附表Ａ編
      號(二)之毒品海洛因交付予證人陳國祥時，旋即為警方查獲
      ，證人陳國祥既未施用被告所交付之毒品海洛因，自不成
      立施用第一級毒品罪，揆諸前揭說明，被告此部分行為亦
      不構成該罪之幫助犯，亦併此敘明。
（六）綜上所述，本件被告持有毒品海洛因之犯行，事證明確，
      應依法論科。
二、核被告所為，係犯毒品危害防制條例第11條第1 項之持有第
    一級毒品罪。被告曾於（一）96年2 月3 日凌晨4 時許採尿
    回溯96小時內某時，在不詳地點施用第二級毒品甲基安非他
    命；（二）96年3 月26日21時許採尿時起回溯96小時，在不
    詳地點施用第二級毒品甲基安非他命；（三）96年8 月10日
    採尿時起回溯120 小時及96小時，在不詳地點施用第一級毒
    品海洛因及第二級毒品甲基安非他命；（四）96年9 月14日
    15 、16 時許，在臺北巿大同區○○○路友人住處，施用第
    一級毒品海洛因及第二級毒品甲基安非他命；（五）96年9
    月15 日 採尿時起回溯120 小時及96小時，在不詳地點施用
    第一級毒品海洛因及第二級毒品甲基安非他命等情，經臺灣
    士林地方法院以96年度毒聲字第559 號裁定令入戒治處所施
    以強制戒治，後認無繼續強制戒治之必要，於97年10月16日
    釋放，並經臺灣士林地方法院檢察署檢察官於97年11月3 日
    以97年度戒毒偵字第98號不起訴處分等情，有上開裁定書、
    不起訴書及本院被告前案紀錄表等件附卷可憑，且被告本次
    被查獲後，經採集其尿液送檢驗，僅呈甲基安非他命陽性反
    應，並未驗得鴉片類毒品之反應等情，有臺灣尖端先進生技
    醫藥股份有限公司96年4 月11日濫用藥物檢驗報告書1 紙在
    卷可按（見96年度偵字第4339號卷第64頁），而刑法於95年
    7 月1 日修正後，已刪除連續犯之規定，原則上採「一罪一
    罰」，是本件被告於96年3 月31日被查獲持有第一級毒品海
    洛因之行為，並未因其上開與本案無關之施用第一級或第二
    級毒品遭裁定強制戒治並經不起訴之效力所及，本院自得予
    以審究。公訴人認被告係犯同條例第4 條第1 項之販賣第一
    級毒品罪云云，容有誤認，本件起訴法條應予變更。
三、原審認被告罪證明確，予以論罪科刑，固非無見。惟查被告
    所為係犯持有第一級毒品罪，而原判決誤認被告成立販賣第
    一級毒品罪，自有未洽。被告上訴意旨，執前辯詞指摘原判
    決不當，尚非全無理由，原判決既有前揭可議之處，自應由
    本院將原判決予以撤銷改判。爰審酌被告犯罪之動機、目的
    、手段、生活狀況、品行、智識程度，及所持有之毒品數量
    甚微，與犯罪後坦承犯行，態度尚稱良好等一切情狀，量處
    如主文第2 項所示之刑。又中華民國96年罪犯減刑條例業於
    96年7 月4 日經總統公布，並於同年月16日施行，被告係於
    96年4 月24日以前犯罪，符合該條例第2 條第1 項第3 款之
    規定，應予以減其宣告刑2 分之1 ，並諭知易科罰金之折算
    標準。另扣案如附表Ａ所示之第一級毒品海洛因（其中如附
    表Ａ編號(一)之1 、2 所示之1 大包及1 小包，驗餘總淨重1.
    74公克；如附表Ａ編號(二)所示之1 小包，驗餘淨重0.13 公
    克）（均不含包裝袋），為查獲之毒品，均應依毒品危害防
    制條例第18條第1 項前段規定，諭知沒收銷燬之；至扣案之
    門號0000000000號行動電話1 具、現金2,000 元、如附表Ｂ
    所示之第二級毒品甲基安非他命等物，與本件被告持有第一
    級毒品犯罪並無直接關聯，爰均不予宣告沒收，併為敘明。
據上論斷，應依刑事訴訟法第369 條第1 項前段、第364 條、第
299 條第1 項前段、第300 條，毒品危害防制條例第11條第1 項
、第18條第1 項前段，刑法第11條、第41條第1 項，中華民國96
年罪犯減刑條例第2 條第1 項第3 款、第7 條、第9 條，判決如
主文。
本案經檢察官陳國鳴到庭執行職務。
中    華    民    國    98    年    3     月    25    日
                  刑事第十四庭審判長法  官  陳志洋
                                    法  官  梁耀鑌
                                    法  官  謝靜恒
以上正本證明與原本無異。
檢察官如不服本判決，應於收受送達後10日內向本院提出上訴書
狀，其未敘述上訴之理由者並得於提起上訴後10日內向本院補提
理由書（均須按他造當事人之人數附繕本）「切勿逕送上級法院
」。
被告不得上訴。
                                    書記官  陳珮茹
中    華    民    國    98    年    3     月    25    日
附錄：本案論罪科刑法條全文
毒品危害防制條例第11條第1項
持有第一級毒品者，處三年以下有期徒刑、拘役或新臺幣五萬元
以下罰金。
附表Ａ（第一級毒品海洛因）
┌───┬───────┬──────┬───────┐
│編  號│   包裝方式   │   重  量   │   起獲位置   │
│      │              │（驗餘淨重）│              │                          │              │
├─┬─┼───────┼──────┼───────┤
│(一)│１│   1 大包     │            │              │
│  ├─┼───────┤  1.74公克  │ 甲○○之黑色 │
│  │２│   1 小包     │            │ 皮包內       │
├─┴─┼───────┼──────┼───────┤
│(二)    │   1 小包     │  0.13公克  │ 陳國祥之左側 │
│      │              │            │ 褲袋內       │
└───┴───────┴──────┴───────┘
附表Ｂ（第二級毒品安非他命）
┌───┬───────┬──────┬───────┐
│編  號│   包裝方式   │   重  量   │   起獲位置   │
│      │              │（驗餘淨重）│              │                          │              │
├─┬─┼───────┼──────┼───────┤
│(一)│１│   1 大包     │            │ 甲○○之黑色 │
│  │  │              │            │ 皮包內       │
│  ├─┼───────┤  6.95公克  ├───────┤
│  │２│   1 小包     │            │ 甲○○之右側 │
│  │  │              │            │ 褲袋內       │
└─┴─┴───────┴──────┴───────┘


司法院資訊處製作；財團法人民間司法改革基金會備份。
